【裁判字號】    92,保險上易,4
【裁判日期】    921211
【裁判案由】    給付保險費
【裁判全文】
臺灣高等法院高雄分院民事判決  九十二年度保險上易字第四號
      上  訴  人  丙○○○○○.
      訴訟代理人  丁○○○
      被上訴人    美國安泰人壽保險公司台灣分公司
      法定代理人  甲○○
      訴訟代理人  乙○○
當事人間請求給付保險費事件，上訴人對於民國九十二年一月十三日臺灣高雄地方法
院九十一年度保險字第三○號第一審判決提起上訴，本院於民國九十二年十二月四日
言詞辯論終結，判決如下：
      主      文
上訴駁回。
第二審訴訟費用由上訴人負擔。
      事實及理由
一、上訴人主張：上訴人於民國八十七年六月五日向被上訴人投保，並簽訂保險契約
    包括：(1)主契約安泰分紅終身壽險，保險金額新台幣（以下同）四百萬元、(2)住
    院醫療定期保險附約計畫Ｃ、(3)意外身故及殘廢保險金，保險金額一千萬元、
    (4)意外傷害醫療保險金（一般型）保險金額五萬元、(5)癌症醫療終身保險附約（
    個人型六單位）、(6)日額型住院醫療終身保險附約（二十單位）及(7)保險費豁免
    附約。詎上訴人於八十九年六月二十六日不幸罹患乳癌，上訴人於八十九年十月
    二十日起至同年十二月五日止共計四十七日，復因右側乳癌併白血球過低，除作
    四次化學治療外，基於病況需要清潔環境而有住院治療必要而住院，為此依前開
    (2)、(5)、(6)保險附約，被上訴人應給付上訴人保險金額八十萬八千八百元，扣除
    被上訴人已支付之十五萬三千六百元，則被上訴人尚應給付上訴人六十五萬五千
    二百元，為此依系爭保險契約法律關係，請求被上訴人給付上開金額及自起訴狀
    繕本送達翌日起算之法定遲延利息（原審為上訴人敗訴之判決，上訴人不服提起
    上訴）。於本院聲明：(一)原判決廢棄。(二)被上訴人應給付上訴人六十五萬五千二
    百元及自起訴狀繕本送達翌日起算之法定遲延利息。
二、被上訴人則以：上訴人四十七日之治療住院期間，除接受化學治療期間四日外，
    其餘住院期間係上訴人告訴醫生願自費住院療養，且頻頻請假外出，並未符合系
    爭保險契約承保之住院必要要件，係屬契約約定之自費住院療養除外責任情狀，
    故被上訴人無給付上訴人請求其餘保險金之責任等語，資為抗辯。於本院聲明：
    上訴駁回。
三、兩造不爭執之事實：
  (一)上訴人於八十七年六月五日向被上訴人投保並簽訂保險契約包括：(1)主契約安泰
    分紅終身壽險，保險金額四百萬元、(2)住院醫療定期保險附約、(3)意外身故及
    殘廢保險金，保險金額一千萬元、(4)意外傷害醫療保險金（一般型）保險金額五
    萬元、(5)癌症醫療終身保險附約（個人型六單位）、(6)日額型住院醫療終身保險
    附約（二十單位）及(7)保險費豁免附約。
  (二)上揭保險契約約定，所謂住院係指被保險人於契約有效期間，因疾病或傷害，經
    醫師診斷確定必須入住醫院診療，經辦理住院手續並確實在醫院接受診療者，是
    若上訴人因癌症住院治療，則可向被上訴人申請保險金額分別為：1.住院醫療定
    期保險附約部分：每日住院日額為二千元；2.日額型住院醫療終身保險附約部分
    ：(1)日額型住院醫療保險每日住院醫療保險金為二千元。惟如住院超過三十日，
    則按每日保險金為三千元、(2)每日出院醫療保險金為一千元；3.癌症醫療終身保
    險附約部分：(1)每日住院日額為七千二百元、(2)出院療養金每日為三千六百元、
    (3)癌症化學治療則每日為四千八百元。
  (三)上訴人於八十九年六月二十六日發現罹患乳癌，於八十九年十月二十日起至同年
    十二月五日止共計四十七日，因右側乳癌併白血球過低在高雄市立婦幼綜合醫院
    （下稱婦幼醫院）住院治療，其中曾作四次化學治療，被上訴人已給付四次化學
    治療及八日住院、出院醫療保險金共十五萬三千六百元。
四、本件爭點為上訴人除上揭接受化學治療期間四日外，其餘住院期間是否符合系爭
    保險契約承保之住院必要要件，而可請求被上訴人給付上揭保險金，茲分述如下
    ：
  (一)因保險係一種制度，即藉由危險共同團體之組成，將某特定人可能因危險所致損
    害，經由保險契約之訂立，而加以分散、消化，使其得迅速回復經濟能力之制度
    ，保險契約則為保險制度下之一種手段或方法。而按保險契約之解釋，應探求契
    約當事人之真意，不得拘泥於所用之文字；如有疑義時，以作有利於被保險人之
    解釋為原則，保險法第五十四條第二項定有明文，該條後段之規定即為學說上所
    謂不明確條款解釋原則。又民法第九十八條規定，解釋意思表示，應探求當事人
    之真意，不得拘泥於所用之辭句。又解釋意思表示，並應斟酌為意思表示或受意
    思表示當時之情形，及一切證據資料以為斷定之標準，庶不失意思表示之真意，
    惟所用之辭句業已表示當事人真意，無須別事探求者，即不得反捨所用之辭句而
    更為曲解。
  (二)系爭保險契約之住院醫療定期保險附約業已明確訂定，所謂住院係指被保險人於
    契約有效期間，因疾病或傷害，經醫師診斷確定必須入住醫院診療，經辦理住院
    手續並確實在醫院接受診療者，此有系爭契約書一份在卷可參（原審卷一五頁）
    ，亦為兩造所不爭執。是以系爭契約被上訴人所承保之所謂住院保險範圍，係指
    以醫師診斷確定必須住院診療為要件，並無疑義或不明確之情狀，故就該條款約
    定事項，自無前述保險法第五十四條第二項所指如有疑義，作有利於被保險人即
    上訴人之解釋之適用。
  (三)經上訴人住院治療之婦幼醫院函覆意旨略以：(1)上訴人於八十九年十月二十日至
    八十九年十二月五日住該院接受化學抗癌藥物治療，上訴人接受治療期間常有白
    血球過低之症狀故要求自費住院。(2)除接受化學治療期間外，其餘住院期間，病
    人告訴醫生願自費住院療養，院方在有空床位之情況下，故不予拒絕，其住院期
    間的確有白血球低下之情況（小於三千）是否有必要在醫學上亦有爭議，如果家
    中有清潔環境適合在家中，如果沒有，在醫院應給予隔離之環境避免感染等語，
    此有該院九十一年十月二十一日高市婦醫病字第０九一０００五０五八號函及病
    歷資料一份（原審卷一七九、一八○頁），在卷可參。
  (四)觀諸上揭函覆意旨雖有載明，上訴人住院期間確有白血球低下之情況（小於三千
    ），是否有住院必要在醫學上亦有爭議，如果家中有清潔環境適合在家中，如果
    沒有，在醫院應給予隔離之環境避免感染等語。然上訴人接受化學治療癌症，若
    有上揭情狀需有住院必要，診療醫師應當會主動要求病患必須住院接受治療，而
    本件乃係上訴人主動告訴醫生，其願自費住院療養，而婦幼醫院醫師在有空床位
    之情況下，故不予拒絕。此觀上訴人住院期間亦常常請假外出，此有婦幼醫院九
    十一年六月二十日高市婦醫病字第０九一０００二八七八號函附上訴人病歷影本
    及護理記錄表各一份在卷可查（原審卷七九至一三○頁）。上訴人雖辯稱：係醫
    生要求伊出去走一走及因伊小孩還小，需要回家照顧小孩，但晚上十一點之前伊
    就會回醫院云云，然上訴人如確有隔離環境避免感染之必要，醫院醫師理當禁止
    上訴人外出，沒有允許上訴人外出或鼓勵其外出之理，足認上訴人依其病情尚無
    隔離避免感染之必要，上訴人之住院係基於上訴人之主動要求，而非應醫師之要
    求所致甚明。是以上訴人雖罹癌症疾病，然除化學治療期間外之住院期間，並非
    屬系爭契約明訂經醫師診斷確定必須入住醫院診療之要件，故被上訴人前揭辯詞
    應堪採信，上訴人主張除上揭接受化學治療期間四日外，其餘住院期間亦均符合
    系爭保險契約承保之住院要件，而可請求被上訴人給付上揭保險金，顯與上揭說
    明不符，不足採信。
五、從而，上訴人主張本於保險契約之法律關係，請求被上訴人給付六十五萬五千二
    百元及其法定遲延利息，為無理由，不應准許。原審為上訴人敗訴之判決，並無
    不合。上訴意旨指摘原判決不當，求予廢棄改判，為無理由，應予駁回。
六、據上論結，本件上訴為無理由，依民事訴訟法第四百四十九條第一項、第七十八
    條，判決如主文。
中      華      民      國    九十二    年    十二    月    十一      日
                                                民事第二庭
~B1審判長法  官  簡色嬌
~B2      法  官  沈建興
~B3      法  官  陳真真
正本係照原本作成。
不得上訴。
中      華      民      國    九十二    年     十二     月  十一      日
~B法院書記官  高惠珠


司法院資訊處製作；財團法人民間司法改革基金會備份。
